【裁判字號】    89,訴,2854
【裁判日期】    900315
【裁判案由】    偽造文書
【裁判全文】
臺灣臺中地方法院刑事判決                        八十九年度訴字第二八五四號
    公  訴  人  臺灣臺中地方法院檢察署檢察官
    被      告  丙○○
右列被告因偽造文書等案件，經檢察官提起公訴（八十九年度偵字第一七六一三號）
，本院判決如左：
    主  文
丙○○共同連續行使偽造私文書，足以生損害於他人，處有期徒刑肆月，如易科罰金
，以參佰元折算壹日。
如附表所示偽造之「甲○」署押拾枚，均沒收。
    事  實
一、丙○○因積欠乙○○（另由檢察官通緝中）及綽號「阿吉」之不詳姓名成年男子
    毒品債務新台幣（下同）二萬元，為圖免除該債務，竟與乙○○及「阿吉」共同
    基於意圖為自己不法所有之概括犯意聯絡，由乙○○於民國（下同）八十九年一
    月十日，在南投縣南投市○○路一００號乙○○住處，將甲○之國民身分證影本
    一紙交予丙○○，由丙○○於同年一月十三日及同年月十四日，持甲○之國民身
    分證影本，至台中市○○路一六六號神腦國際企業股份有限公司中勝門市部，冒
    用甲○名義，連續在台灣大哥大股份有限公司行動電話服務申請書上客戶簽章欄
    及同意書上立同意書人姓名欄偽造之「甲○」署押計拾枚（按台灣大哥大股份有
    限公司行動電話服務申請書為一式四份，以複寫方式製作，故該四聯內均有「甲
    ○」之署押，另同意書一聯，而被告申請二張ＳＩＭ卡，故共有拾枚署押）而偽
    造成甲○名義之申請書及同意書，並連續持向該門市部申請號碼為000000
    0000號及0000000000號之ＳＩＭ卡各一張而行使之，致使台灣大
    哥大股份有限公司陷於錯誤，而誤認係甲○本人所申請，交付丙○○前開ＳＩＭ
    卡二張。丙○○取得該二張ＳＩＭ卡後，並將之交予乙○○轉交予「阿吉」盜用
    該門號，以此方式詐得免繳通話費計三萬八千六百四十七元（其中000000
    0000號通話費為三萬零四百八十元，0000000000號通話費為八千
    一百六十七元）之財產上不法利益，足以生損害於甲○及台灣大哥大股份有限公
    司對於行動電話使用者帳務管理上之正確性。
二、案經臺灣臺中地方法院檢察署檢察官自動檢舉偵查起訴。
    理  由
一、訊據被告丙○○固坦承有持乙○○所交付之甲○之國民身分證影本於右揭時地冒
    甲○名義申請行動電話門號，並在前述申請書及同意書上偽造甲○署押及將詐得
    之ＳＩＭ卡交予「阿吉」使用等情不諱，惟矢口否認有何偽造文書及詐欺得利等
    犯行，辯稱略以：當時是乙○○與阿吉說甲○是他們的朋友，且伊積欠乙○○及
    阿吉毒品錢二萬元，乙○○他們說如果伊做這件事，就可以抵銷二萬元之債務等
    語。惟查甲○之國民身分係於八十八年十月十八日搬家時遺忘在其舊址等情，迭
    據甲○於檢察官偵查中指述甚詳，且被告自承其與甲○並不相識，甲○於偵查中
    亦指稱其與乙○○及「阿吉」並不相識，而被告辦理本件甲○名義申請行動電話
    門號之代價係免除其積欠乙○○、阿吉之二萬元債務，是被告有不法所有之意圖
    甚明。次查如甲○係乙○○及阿吉之友人，則由乙○○或阿吉替甲○辦理行動電
    話門號之申請即可，何須以辦妥本件門號之申請即可免除二萬元之債務做為報酬
    而由被告前往辦理？況被告並非專門代理他人辦理行動電話門號申請之人，而被
    告明知乙○○及「阿吉」以抵銷債務為由要其以甲○名義辦理行動電話門號之申
    請，必係作為不正當之用途，又未經甲○同意，竟以甲○名義在前述申請書及同
    意書上偽造甲○之署押而偽造成甲○名義之申請書及同意書，此有前開申請書及
    同意書影本在卷足稽，是被告行使偽造私文書已明。末查被告將以甲○名義申請
    所得之前開ＳＩＭ卡交予乙○○轉交「阿吉」使用，「阿吉」於使用前開門號而
    獲得免繳通話費三萬八千六百四十七元之不法利益，此有台灣大哥大股份有限公
    司電信費存根聯影本二紙在卷足憑。綜上所述，本件事證明確，被告犯行洵堪定
    。
二、核被告丙○○所為，係犯刑法同法第二百十六條、第二百十條之行使偽造私文書
    罪及同法第三百三十九條第二項之詐欺得利罪。被告在前開同意書上偽造甲○署
    押之犯行雖未據公訴人起訴，惟此部分與前開起訴部分，具裁判上一罪之接續犯
    關係（被告每申請一次均須填寫申請書及同意書，是同一次之申請書及同意書之
    偽造署押行為，應為接續犯關係）為起訴效力所及，本院自得併予審究。又被告
    偽造甲○署押行為係偽造私文書之階段行為，偽造後持以行使，則偽造之低度行
    為，應為行使之高度行為所吸收，均不另論罪。被告與乙○○及「阿吉」三人間
    ，有犯意聯絡及行為分擔，應論以共同正犯。又被告先後多次行使偽造私文書及
    詐欺得利之犯行，均時間緊接，所犯犯罪構成要件相同，顯係基於概括犯意反覆
    為之，連續犯，應依刑法第五十六條規定各論以行使偽造私文書及詐欺得利之一
    罪並加重其刑。又被告所犯行使偽造私文書罪、詐欺得利罪二罪之間，有方法結
    果之牽連關係，為牽連犯，應依刑法第五十五條規定，從較重之行使偽造私文書
    罪處斷。爰審酌被告犯罪之動機、目的、犯罪所生損害、所得不法利益非鉅及犯
    罪後態度尚屬良好等一切情狀，量處如主文所示之刑，並依修正後之刑法第四十
    一條第一項前段規定諭知易科罰金之折算標準（按刑法第四十一條原規定最重本
    刑為三年以下有期徒刑以下之刑之罪，而受六個月以下有期徒刑或拘役之宣告者
    ，得易科罰金。惟該條文業經立法院三讀通過修正為最重本刑為五年以下有期徒
    刑以下之刑之罪，而受六個月以下有期徒刑或拘役之宣告，得易科罰金，並經總
    統於九十年一月十日以日華總一義字第九０００００三八００號公布，自九十年
    一月十二日起生效），以示懲儆。又如附表所示之偽造署押，應依刑法第二百十
    九條宣告沒收（按附表所示偽造之署押十枚，其中存在於門號為0000000
    000號及0000000000號其他三聯之存根聯上之署押各三枚計六枚，
    雖該存根聯未據扣案，惟該署押並無證據證明業已滅失，仍應予宣告沒收）。至
    本件卷內之存根聯並非被告所持有之存根聯，係台灣大哥大公司函送台灣台中地
    方法院檢察署憑辦，此觀之該署八十九年度他字第二九一四號卷第二十二頁即明
    ，是卷內之存根聯並非被告所有，爰不為沒收之諭知；而其他存根聯並未扣案，
    亦非應沒收之物，為免將來執行困難，亦不為沒收之諭知，併予敘明。
據上論斷，應依刑事訴訟法第二百九十九條第一項前段，刑法第二百十六條、第二百
十條、第三百三十九條第二項、第二十八條、第五十五條、第五十六條、刑法第二條
第一項前段、修正後刑法第四十一條第一項前段、刑法第二百十九條、罰金罰鍰提高
標準條例第一條前段、第二條，判決如主文。
本案經檢察官黃惠玲到庭執行職務。
中      華      民      國        九十      年      三    月    十五    日
                                      臺灣臺中地方法院刑事第一庭
                                          法  官  簡  賢  坤
右正本證明與原本無異。
如不服本判決，應於判決送達後十日內向本院提出上訴狀（須附繕本），上訴於臺灣
高等法院臺中分院。
                                          書記官
中      華      民      國        九十     年       三    月    十五    日
附錄本案論罪科刑法條全文：
刑法第二百十條：
偽造、變造私文書，足以生損害於公眾或他人者，處五年以下有期徒刑。
刑法第二百十六條：
行使第二百十條至第二百十五條之文書者，依偽造、變造文書或登載不實事項或使登
載不實事項之規定處斷。
刑法第三百三十九條第一項、第二項：
意圖為自己或第三人不法之所有，以詐術使人將本人或第三人之物交付者，處五夫以
下有期徒刑、拘役或科或併科一千元以下罰金。
以前項方法得財產上不法之利益或使第三人得之者，亦同。
附    表
台灣大哥大股份有限公司行動電話服務申請書及同意書（如八十九年度他字第二九一
四號卷第二十四頁、第二十五頁、第二十八頁、第二十九頁所示）客戶簽章欄及同意
書上立同意書人姓名欄偽造之「甲○」署押拾枚（按台灣大哥大股份有限公司行動電
話服務申請書為一式四份，以複寫方式製作，故該四聯內均有「甲○」之署押，另同
意書一聯，而被告申請二張ＳＩＭ卡，故共有拾枚署押）


司法院資訊處製作；財團法人民間司法改革基金會備份。
